臺灣士林地方法院民事判決　九十年度簡上字第九二號
　　上　訴　人　元富證券股份有限公司
　　法定代理人　乙○○
　　訴訟代理人　丙○○
　　　　　　　　丁○○
　　被上訴人　　甲○○
右當事人間請求清償債務事件，上訴人對於中華民國九十年五月十日本院士林簡易庭
八十九年度士簡字第一○七九號第一審判決提起上訴，本院判決如左：
    主      文
原判決廢棄。
被上訴人應給付上訴人新臺幣壹拾肆萬伍仟肆佰貳拾伍元，及自民國八十九年六月三
十日起至清償日止，按週年利率百分之五計算之利息。
第一、二審訴訟費用由被上訴人負擔。
    事      實
甲、上訴人方面：
一、聲明：如主文所示。
二、陳述：除與原審判決書所載者相同茲予引用外，補稱：
  (一)縱如被上訴人所述，系爭證券交易帳戶係被上訴人提供予他人使用，非由其親自
    下單，然依民法委任規定，該帳戶既由被上訴人授權他人使用，則他人代被上訴
    人所為之交易，其結果仍應由被上訴人負責。從而，上訴人自得向被上訴人請求
    帳戶違約之損害新臺幣（以下同）十四萬五千四百二十五元。
  (二)訴外人即被上訴人之父邱東光為擔保上訴人之債務，簽發到期日為民國八十九年
    四月十二日、面額十四萬五千九百二十五元之本票一紙，並非為清償債務之用，
    該擔保票據如未履行，自無清償之效力。
  (三)退萬步言，縱上開本票係為清償被上訴人債務之用，然依民法第三百二十條規定
    ：「因清償債務而對於債權人負擔新債務者，除當事人另有意思表示外，若新債
    務不履行時，其舊債務仍不消滅」，本件訴外人邱東光所開立之本票未獲兌現，
    被上訴人之債務自屬未消滅，被上訴人仍應就該債務負清償之責，斷無以未獲兌
    現之票據即可免除責任。
  (四)上訴人損害賠償請求權之行使，並無任何權利障礙或權利消滅事由發生，縱原審
    認為有前述事由存在而為判決，亦應依辯論主義，以當事人所聲明及主張者為限
    ，原審判決違背辯論主義及當事人主張，顯有違誤。
三、證據：援用原審之立證方法。
乙、被上訴人方面：
一、聲明：駁回上訴。
二、陳述：除與原審判決書所載者相同茲予引用外，補稱：
  (一)伊受他人要求，開立帳戶供他人使用，並未親自下單。
  (二)不清楚訴外人邱東光簽發本票係為擔保債務或清償債務。
三、證據：援用原審之立證方法。
    理      由
一、本件上訴人起訴主張：被上訴人於八十九年三月三十日於上訴人處開立證券交易
    帳戶，委託上訴人買賣證券，而於八十九年四月十日、十一日委託上訴人買進精
    元電腦股份有限公司普通股一萬股、生達化學製藥股份有限公司普通股四萬股，
    依法應於八十九年四月十二日、十三日繳付交割款暨手續費一百九十七萬二千八
    百零六元，然被上訴人未於規定期間內履行交割義務，上訴人乃依法代辦交割，
    嗣被上訴人自行處分前揭股票，所得款項扣除交易稅、手續費暨代辦交割款，尚
    不足十四萬五千九百二十五元，再扣除被上訴人銀行帳戶餘額，仍積欠十四萬五
    千四百二十五元，爰訴請被上訴人賠償上開違約之損害等語。被上訴人則以：伊
    受他人要求，開立帳戶供他人使用，並未親自下單，嗣受上訴人強迫，由訴外人
    即其父邱東光簽發面額為十四萬五千九百二十五元之本票一紙交予上訴人，不清
    楚訴外人邱東光簽發該紙本票係為擔保債務或清償債務等語置辯，並聲明：駁回
    上訴人之上訴。
二、上訴人主張被上訴人在上訴人處開立證券交易帳戶之事實，業據提出開戶基本資
    料表、委託買賣證券受託契約書暨櫃檯買賣有價證券開戶契約、印鑑卡等影本各
    一件為證，復為被上訴人所不爭執，自堪信為真實。至上訴人主張被上訴人委託
    上訴人買賣股票，違約未辦理交割等情，則為被上訴人所否認，並以前揭情詞置
    辯。經查，前揭事實，業據上訴人提出客戶交易明細對帳表一件為證，且被上訴
    人亦自承其受他人指使開立帳戶供他人使用，以賺取利益等語不諱（參見本院九
    十一年四月三日準備程序筆錄），應認被上訴人已授權他人代為下單交易。
三、按「代理人於代理權限內，以本人名義所為之意思表示，直接對本人發生效力」
    ，民法第一百零三條定有明文。查本件被上訴人開立證券交易帳戶，授權第三人
    以本人名義下單買賣股票之事實，既經認定，揆諸前揭法條規定，該第三人所為
    之交易行為，直接對被上訴人發生效力。被上訴人事後竟未依契約約定辦理交割
    ，上訴人自得請求被上訴人賠償違約之損害十四萬五千四百二十五元。
四、原審雖認訴外人即被上訴人之父邱東光已簽發本票予上訴人，系爭債務業已清償
    ，而為上訴人敗訴之判決。惟按，「民事訴訟之審理，係採當事人辯論主義（又
    稱處分權主義），除法律別有規定外，法院僅得就當事人聲明之事項及其所提出
    之訴訟資料，為審判之基礎」（最高法院四十七年度臺抗字第五九號裁定意旨參
    照）。查被上訴人於訴訟進行中未曾提出清償事由之抗辯，且被上訴人前於原審
    已自承：該紙本票係訴外人邱東光為擔保系爭債務而簽發等語（參見本院士林簡
    易庭九十年四月二十六日言詞辯論筆錄），原審未遑斟酌前揭事證，遽認系爭債
    務業已清償，而將上訴人之訴予以駁回，尚有未洽。上訴人就此指摘原判決不當
    ，求予廢棄改判，為有理由，應由本院將原判決予以廢棄。
五、從而，上訴人據以請求被上訴人給付十四萬五千四百二十五元，及自支付命令送
    達翌日即八十九年六月三十日起至清償日止，按週年利率百分之五計算之法定遲
    延利息，即屬有據，應予准許。
六、本件判決基礎已臻明確，兩造其餘之攻擊防禦方法及訴訟資料，經核與判決基礎
    不生影響，爰不一一論駁，併予敘明。
七、據上論結，本件上訴為有理由，依民事訴訟法第四百三十六條之一第三項、第四
    百五十條、第七十八條判決如主文。
中　　　華　　　民　　　國　　九十一　　年　　　十　　　月　　 十一　　 日
                            臺灣士林地方法院民事第二庭
~B審判長法官　李玉卿
~B法　　　官　陳梅欽
~B法　　　官　陳玉曆
右為正本係照原本作成。
本判決不得上訴。
中　　　華　　　民　　　國　　九十一　　年　　　十　　　月　　 十五　　 日
~B法院書記官　謝金宏
